【裁判字號】    99,易,351
【裁判日期】    991119
【裁判案由】    竊盜
【裁判全文】
臺灣士林地方法院刑事判決               99年度易字第351號
公  訴  人  臺灣士林地方法院檢察署檢察官
被      告  陳爾盛
上列被告因竊盜案件，經檢察官提起公訴（99年度偵字第13381
、13877號），被告於準備程序中就被訴事實均為有罪之陳述，
本院告知被告簡式審判程序之旨，並聽取當事人之意見後，裁定
進行簡式審判程序，本院判決如下：
    主  文
陳爾盛所犯如附表所示之各罪，均累犯，各處如附表所示之宣告
刑，扣案透明膠帶壹捲沒收。應執行有期徒刑貳年，扣案透明膠
帶壹捲沒收。
    事  實
一、陳爾盛前於民國91年間因強盜、竊盜案件經臺灣基隆地方法
    院以91年度訴字第283 號判決處有期徒刑8 年、6 月，定應
    執行刑為有期徒刑8 年4 月確定；嗣經減刑，由臺灣基隆地
    方法院以96年度聲減字第1436號裁定判處有期徒刑8 年、3
    月，應執行有期徒刑8 年2 月確定，並於97年7 月18日縮短
    刑期假釋出監，於99年3 月8 日因假釋付保護管束期滿而執
    行完畢。
二、詎陳爾盛仍不知悔改，因為沒有工作有生活上之經濟壓力，
    且急須金錢購買毒品吸食，分別基於意圖為自己不法所有之
    犯意，於如附表所示之時間、地點而為如附表所示之犯行，
    嗣於99年10月11日凌晨2 時20分許之夜間，於附表編號5所
    示之時間、地點竊取香油錢，得手後欲離開現場時，為該廟
    宇之廟務顧問黃局才發覺而報警當場查獲，並當場扣得透明
    膠帶1 捲及起出現金新臺幣（下同）757 元（已發還），而
    循線查悉上情，而陳爾盛於本案查獲後，於警詢時即就所犯
    如附表編號3 、4 之竊盜犯行，於尚未經有偵查權之公務員
    或機關發覺之前向警方人員自首犯行而接受裁判。
三、案經黃局才訴由臺北縣政府警察局汐止分局報告臺灣士林地
    方法院檢察署檢察官偵查起訴。
    理  由
一、按除被告所犯為死刑、無期徒刑、最輕本刑為3年以上有期
    徒刑之罪或高等法院管轄第一審案件者外，於第一次審判期
    日前之準備程序進行中，被告先就被訴事實為有罪之陳述時
    ，審判長得告知被告簡式審判程序之旨，並聽取當事人、代
    理人、辯護人及輔佐人之意見後，裁定進行簡式審判程序；
    又除簡式審判程序、簡易程序及第376 條第1 款、第2 款所
    列之罪之案件外，第一審應行合議審判，刑事訴訟法第273
    條之1 第1 項、第284 條之1 分別定有明文。經核本件被告
    所犯係死刑、無期徒刑、最輕本刑為3 年以上有期徒刑以外
    之罪，並屬刑事訴訟法第376 條第1 款所定之罪，其於準備
    程序中就被訴事實為有罪之陳述，經法官告知簡式審判程序
    之旨，並聽取公訴人及被告之意見後，本院爰依首揭規定，
    裁定進行簡式審判程序，合先敘明。
二、訊據被告陳爾盛對於如附表所示之各次竊盜犯行均坦承不諱
    ，核與證人即被害廟宇之主任委員陳母盛、廟務顧問黃局才
    先後於警詢、偵查中所為之指述及證述（分見偵13381 號卷
    第9 至12頁，偵13877 號卷第8 、23、24頁）相符，並有搜
    索扣押筆錄、扣押物品目錄表、現場蒐證照片、贓物認領保
    管單，及扣案被告所有持供犯罪所用之透明膠帶1 捲可證，
    互核後均屬相符，堪認被告自白均與事實相符，事證明確，
    其犯行均堪認定，應依法論科。
三、按刑法第321 條第1 項第2 款所謂毀越門扇牆垣或其他安全
    設備而竊盜罪，「毀」如破壞門扇、挖掘牆垣，「越」即指
    越入者而言，如翻越牆垣，翻越門戶不以身體全部或一部越
    入為要件，只須使門扇牆垣失其保障安全之效用為已足。查
    本件被告陳爾盛於如附表編號1 、2 、5 所示之地點行竊，
    係以攀越大門上方透氣孔之方式而侵入當時大門已關閉之濟
    德宮媽祖廟，且案發時該廟宇之大門確已上鎖關閉，業據被
    告供承在卷，且有現場照片四幀可參（見99年度偵字第1338
    1 號卷第22、23頁），是依一般社會通常觀念，該廟宇之大
    門當具有防護竊盜之功能，被告以上開方式侵入該廟宇行竊
    ，確已使該廟宇具防盜之大門失其效用，其該當於刑法第32
    1 條第1 項第2 款之毀越門扇竊盜罪，要足認定。至於檢察
    官雖認如被告於如附表編號1 、2 、5 所示之濟德宮媽祖廟
    內行竊，該廟宇為有人居住之建築物，被告另犯刑法第321
    條第1 項第1 款之夜間侵入有人居住之建築物罪。惟查被告
    係犯如附表編號5 之竊盜犯行時，為濟德宮媽祖廟之廟務顧
    問黃局才發現報警逮獲，而黃局才係於99年10月11日凌晨2
    時許左右在媽祖廟之倉庫（臺北縣汐止市○○路244 巷1 號
    ）觀看監視器發現有人侵入媽祖廟內，始報警前往媽祖廟逮
    捕被告陳爾盛，參以濟德宮媽祖廟址設臺北縣汐止市○○路
    239 號，上開倉庫係位於媽祖廟前街道之對面，黃局才本人
    並非住在廟內，而本案卷內又無其他媽祖廟內平時即有人居
    住之事證，又經本院詢問報案人黃局才，其亦陳稱：媽祖廟
    內沒有房間可以住人，平時有主委、會計、廟公及廟務顧問
    共同管理，但是晚上十時以後大家都下班，廟門也會關起來
    ，案發時是從媽祖廟的倉庫附設監視設備看到被告偷香油錢
    ，但是倉庫是在媽祖廟的對面，相距有十幾公尺遠，和媽祖
    廟是不同的門等語，此有本院電話紀錄一份可稽，是以本件
    並無積極證據足以證明濟德宮媽祖廟為有人居住之建築物，
    檢察官就此部分之認定，尚有誤會，且因刑法第321 條第1
    項所列各款為竊盜之加重條件，如犯竊盜罪兼具數款加重情
    形時，因竊盜行為祇有一個，仍祇成立一罪，不能認法規競
    合或犯罪競合（最高法院臺上字第3945號判決意旨參照），
    惟被告就此部分仍有刑法第321 條第1 項第2 款之情形，是
    以就此部分雖與公訴人所指之加重條件不同，亦不影響被告
    加重竊盜罪之成立，併此敘明。
四、核被告陳爾盛就如附表編號1 、2 、5 所示之犯罪事實部分
    ，係犯刑法第321 條第1 項第2 款之加重竊盜罪；就附表編
    號3、4所示之犯罪事實部分，係犯刑法第320 條第1 項之普
    通竊盜罪。被告所犯上開數罪，犯意各別，行為互殊，應予
    分論併罰；被告有如起訴書犯罪事實欄一所載犯罪科刑，甫
    於99年3 月8 日執行完畢，有臺灣高等法院被告前案紀錄表
    在卷可稽，其於有期徒刑執行完畢後，5 年以內分別故意再
    犯本案各件有期徒刑以上之罪，均為累犯，均應依刑法第47
    條第1 項規定加重其刑。被告就如附表編號3 、4 之犯行，
    係於犯罪後未被有偵查權之公務員或機關發覺前，即主動向
    警方人員表示犯罪事實，並接受裁判，此觀被告係於行竊濟
    德宮媽祖廟之香油錢經逮捕，若未主動供出其另涉案之天宮
    廟之竊盜犯行，員警亦無從知悉，況被告為附表編號4 之犯
    行時即為主任委員陳母盛當場查獲，在其下跪請求及返還竊
    盜所得後，陳母盛即未予追究而未報警處理，此有證人陳母
    盛之警詢筆錄可證（見偵字第13877 號卷第8 頁），足認如
    附表編號3 、4 之竊盜犯行確係被告主動供出無疑，被告此
    部分之行為合乎自首之要件，爰均依刑法第62條前段之規定
    ，減輕其刑。爰審酌被告前有多次竊盜、違反毒品危害防制
    條例等案件之前科紀錄，有上開前案紀錄表可憑，其素行尚
    非良好、本件犯罪之動機及目的係因沒有工作而有經濟上之
    壓力且須金錢購買毒品吸食、犯罪手段係以透明膠帶加上銅
    板黏貼蟑螂屋而竊取寺廟香油錢、犯罪所得非鉅惟所得大部
    分金錢已花費殆盡而未返還被竊廟宇，及犯後坦承犯行，態
    度良好，並參酌檢察官之具體求刑等一切情狀，分別量處如
    附表所示之宣告刑，並定其應執行刑，以資懲儆。扣案透明
    膠帶1 卷，為被告所有而持供犯罪所用之物，業據其供承在
    卷，雖此扣案物未記載於扣押物品目錄表中（詳偵字第1338
    1 號卷第19頁) ，惟確已為警扣案無誤，此有刑事案件移送
    書及警員報告各一份可稽（分見偵字第13381 號卷第1、2、
    13頁），是以就此供犯罪所用之物，爰依刑法第38 條 第1
    項第2 款宣告沒收。
五、至公訴意旨雖以被告陳爾盛前有強盜、竊盜前科，顯有犯罪
    之習慣，聲請刑前強制工作等語。惟按保安處分係針對受處
    分人將來之危險性所為之處置，以達教化、治療之目的，為
    刑罰之補充制度，保安處分中之強制工作，旨在對嚴重職業
    性犯罪及欠缺正確工作觀念或無正常工作因而犯罪者，強制
    其從事勞動，學習一技之長及正確之謀生觀念，使其日後重
    返社會，能適應社會生活。然保安處分之措施亦含社會隔離
    、拘束身體自由之性質，其限制人民之權利，實與刑罰同，
    自應受比例原則之規範，使保安處分之宣告，與行為人所為
    行為之嚴重性、行為人所表現之危險性，及對行為人未來行
    為之期待性相當（最高法院91年度台上字第4625號判決意旨
    參照）。經查，本件被告陳爾盛雖有強盜、竊盜前科紀錄，
    惟斟酌其前次強盜、竊盜案件乃91年所犯，且其所供述因前
    開犯罪關到97年才出來，因為工作時眼睛受傷，心情低落才
    又開始犯罪等語，認被告應尚非職業性犯罪或有犯罪習慣之
    人，或因遊蕩、懶惰成習而犯罪。是依比例原則，並綜合被
    告所表現之危險性及對其未來之期待性等情，本院因認宣告
    如附表所示之刑及定其應執行刑，已足認為與其本件犯行之
    處罰相當，而足收儆懲之效，尚難認定有另宣告強制工作以
    預防矯治其社會危險性之必要，爰不另為強制工作之諭知，
    併此敘明。
據上論斷，應依刑事訴訟法第273條之1第1項、第299條第1項前
段，刑法第320 條第1 項、第321 條第1 項第2 款、第47條第1
項、第62條前段、第51條第5 款、第38條第1 項第2 款、第3 項
，刑法施行法第1 條之1 ，判決如主文。
本案經檢察官曾勁元到庭執行職務。
中    華    民    國    99    年    11    月    19    日
                  刑事第四庭法  官  徐文瑞
以上正本證明與原本無異。
如不服本判決應於收受判決後10日內向本院提出上訴書狀，並應
應敘述具體理由。其未敘述上訴理由者，應於上訴期間屆滿後20
日內向本院補提理由書(均須按他造當事人之人數附繕本)「切勿
逕送上級法院」。
                            書記官  蔡雨呈
中    華    民    國    99    年    11    月    19    日
附表：
┌──┬──────┬──────┬───────┬──────┬───────┐
│編號│時間（民國）│  犯罪地點  │   犯罪事實   │所犯法條及罪│    宣告刑    │
│    │            │            │              │名          │              │
├──┼──────┼──────┼───────┼──────┼───────┤
│1   │99年9月20日 │臺北縣汐止市│攀越大門上方透│刑法第321條 │有期徒刑捌月  │
│    │23時30分許  │中正路239 號│氣孔，侵入大門│第1 項第2款 │              │
│    │            │濟德宮媽祖廟│已上鎖之媽祖廟│之加重竊盜罪│              │
│    │            │            │內，並以膠帶加│            │              │
│    │            │            │上銅板黏貼蟑螂│            │              │
│    │            │            │屋伸入香油錢箱│            │              │
│    │            │            │方式，竊取香油│            │              │
│    │            │            │錢新臺幣6 千元│            │              │
│    │            │            │許            │            │              │
├──┼──────┼──────┼───────┼──────┼───────┤
│2   │99年9月23日 │臺北縣汐止市│攀越大門上方透│刑法第321條 │有期徒刑捌月  │
│    │23時40分許  │中正路239 號│氣孔，侵入大門│第1 項第2款 │              │
│    │            │濟德宮媽祖廟│已上鎖之媽祖廟│之加重竊盜罪│              │
│    │            │            │內，並以膠帶加│            │              │
│    │            │            │上銅板黏貼蟑螂│            │              │
│    │            │            │屋伸入香油錢箱│            │              │
│    │            │            │方式，竊取香油│            │              │
│    │            │            │錢新臺幣300 元│            │              │
│    │            │            │。            │            │              │
├──┼──────┼──────┼───────┼──────┼───────┤
│3   │99年9月24日 │臺北縣汐止市│以膠帶加上銅板│刑法第320條 │有期徒刑肆月  │
│    │凌晨1時許   │環山路3 之1 │黏貼蟑螂屋伸入│第1項之普通 │              │
│    │            │號天公廟之廟│香油錢箱方式，│竊盜罪      │              │
│    │            │門外        │竊取香油錢新臺│            │              │
│    │            │            │幣1千餘元。   │            │              │
├──┼──────┼──────┼───────┼──────┼───────┤
│4   │99年9月27日 │臺北縣汐止市│以膠帶加上銅板│刑法第320條 │有期徒刑月  │
│    │凌晨2時許   │環山路3 之1 │黏貼蟑螂屋伸入│第1項之普通 │              │
│    │            │號天公廟之廟│香油錢箱方式，│竊盜罪      │              │
│    │            │門外        │竊取香油錢新臺│            │              │
│    │            │            │幣1 千餘元，此│            │              │
│    │            │            │次竊盜得手後，│            │              │
│    │            │            │經天公廟主任委│            │              │
│    │            │            │員陳母盛當場逮│            │              │
│    │            │            │獲，而返還竊盜│            │              │
│    │            │            │之金錢。      │            │              │
├──┼──────┼──────┼───────┼──────┼───────┤
│5   │99年10月11日│臺北縣汐止市│攀越大門上方透│刑法第321條 │有期徒刑柒月  │
│    │凌晨2時20分 │中正路239 號│氣孔，侵入大門│第1 項第2款 │              │
│    │            │濟德宮媽祖廟│已上鎖之媽祖廟│之加重竊盜罪│              │
│    │            │            │內，並以膠帶加│            │              │
│    │            │            │上銅板黏貼蟑螂│            │              │
│    │            │            │屋伸入香油錢箱│            │              │
│    │            │            │方式，竊取香油│            │              │
│    │            │            │錢新臺幣757 元│            │              │
│    │            │            │，經警逮獲，並│            │              │
│    │            │            │發還竊盜之金錢│            │              │
│    │            │            │。            │            │              │
└──┴──────┴──────┴───────┴──────┴───────┘

司法院資訊處製作；財團法人民間司法改革基金會備份。
